【裁判字號】    87,訴,385
【裁判日期】    890414
【裁判案由】    肅清煙毒條例
【裁判全文】
臺灣士林地方法院刑事判決                          八十七年度訴字第三八五號
    公  訴  人  臺灣士林地方法院檢察署檢察官
    被      告  甲○○
    指定辯護人  本院公訴辯護人姜惠如
右列被告因違反肅清煙毒條例案件，經檢察官提起公訴 (八十七年度偵字第三０八八
號)，本院判決如左：
    主  文
甲○○施用第一級毒品，免刑。
        事  實
一、甲○○於民國（下同）八十六年十月二十三日起至同年月二十六日止間之某日，
    在某一不詳處所，施用第一級毒品嗎啡一次。嗣於八十六年十月二十六日下午一
    時許，在其位於台北縣淡水鎮水源里南勢埔二十三之一號住處旁為警查獲，經警
    採尿，驗得嗎啡陽性反應，始獲悉上情。
二、案經台北縣警察局淡水分局報請台灣士林地方法院檢察署檢察官偵查起訴。
        理  由
一、訊據被告甲○○，矢口否認涉有上開施用第一級毒品嗎啡之犯行，辯稱：未施用
    ，且鈞院採集伊的血液與送驗尿液檢驗結果，ＡＢＯ血型不符，可見檢驗不正確
    云云。經查：被告於八十六年十月二十六日為警查獲時，所採集之尿液送請台北
    縣衛生局檢驗結果，呈嗎啡陽性反應，有該局煙毒檢驗成績書影本一紙附卷可稽
    ，而本院將該次尿液送請法務部調查局檢驗結果，該尿液之血型分泌型為Ａ型，
    與被告提出馬偕紀念醫院檢驗證明其血型為ＡＢ型，二者似有不符，本院為慎重
    起見，經被告同意請法務部調查局為被告抽血檢驗，該局檢驗結果覆稱：「甲○
    ○尿液之ＡＢＯ式分泌型為Ａ型，甲○○血液之血球型為ＡＢ型，兩者並不相符
    ，推估其原因可能係尿中血型物質不均衡等因素所引起，除ＡＢＯ式血型外另比
    對二者間之ＤＮＡ十七項型別均相符，以ＤＮＡ精確性優越於ＡＢＯ式血型之情
    形綜合研判，認為ＡＢＯ式血型不相符之檢驗結果應不予採用。綜合本案檢驗結
    果，被告甲○○於八十六年十月二十六日在警局所採尿液及甲○○血液之各ＤＮ
    Ａ型別均無矛盾，故認為該瓶尿液有可能為甲○○本人所排放（機率為99.9％以
    上）。」，有該局八十八年二月八日（88）陸（四）字第八七０九五四０四號檢
    驗通知書在卷可證；而被告於八十六年十月二十六日為警查獲所採尿液，係經台
    北縣衛生局以薄層分析法及酵素免疫測定法檢驗結果，呈嗎啡陽性反應，已如前
    述，經本院送請法務部調查局用精密之儀器、以氣相層析分析法、氣相層析質譜
    儀分析法複驗結果，仍呈煙毒陽性反應，有法務部調查局八十七年六月二十四日
    （87）陸字第八七０四二六００號檢驗通知書存卷可參。按尿水中之毒品檢出時
    效，須視吸食毒品量之多少及個人代謝分泌情況而定，吸食量多者於施打毒品後
    四、五日內，仍有可能檢出煙毒反應，吸食量少者，則可能於二十四小時後採尿
    即無法檢出煙毒反應，此有法務部調查局八十年三月二十八日（）發技一字第
    一八八九號函可憑，而上開法務部調查局複驗所採用之氣相層析質譜儀分析法已
    足以排除尿液偽陽性之可能，是被告八十六年十月二十六日所採尿液經送檢驗既
    呈煙毒陽性反應，足認被告於八十六年十月二十六日經警查獲採尿前四日內確有
    施用嗎啡之犯行，被告否認施用嗎啡，顯係卸責之詞，不足採信，本案事證明確
    ，被告之犯行洵堪認定。
二、按行為後法律有變更者，適用裁判時之法律。但裁判前之法律有利於行為人者，
    適用最有利於行為人之法律，刑法第二條第一項定有明文，查毒品危害防制條例
    於八十七年五月二十日公布，自同月二十二日起施行，依該條例第二條第二項第
    一款規定，嗎啡屬第一級毒品，施用第一級毒品之行為係犯該條例第十條第一項
    之罪，該罪以之與被告行為時所觸犯之肅清煙毒條例比較結果，以裁判時之新法
    即毒品危害防制條例之規定有利於被告，自應適用該新法，故核被告施用第一級
    毒品嗎啡之所為，係違反毒品危害防制條例第十條第一項之罪。依該條例第二十
    條規定，應先將被告送觀察、勒戒，被告經本院送至台灣士林看守所附設勒戒處
    所觀察、勒戒後，認無繼續施用毒品之傾向，有該所八十九年三月二十二日（８
    ９）士所戒字第一二五七號函及所附之「有無繼續施用毒品傾向證明書」各一份
    在卷可參，是依該條例第三十五條第三款、第二十條第二項前段規定，應為免刑
    之判決。
據上論斷，應依刑事訴訟法第二百九十九條第一項但書，毒品危害條例第十條第一項
、第三十五條第三款，刑法第二條第一項前段，判決如主文。
本案經檢察官黃惠玲到庭執行職務
中      華      民      國      八十九      年      四      月    十四  日
                                  臺灣士林地方法院刑事第二庭
                                      法  官  楊    迺    伶
右正本證明與原本無異。
如不服本判決，應於判決送達後十日內，向本院提出上訴狀。
                                      書記官
中      華      民      國      八十九      年      四      月        日


司法院資訊處製作；財團法人民間司法改革基金會備份。
